臺灣臺南地方法院臺南簡易庭民事判決
110年度南簡字第673號
原      告  王憲慧    

訴訟代理人  蘇清水律師
            黃郁庭律師
            蘇國欽律師
被      告  王杜秋治  
上列當事人間請求回復原狀等事件，經本院於民國110年8月13日
言詞辯論終結，判決如下：
    主      文
被告應協同原告向臺南監理站辦理變更車牌號碼000-000號機車
登記名義人為被告。
訴訟費用新臺幣1,000元由被告負擔。 
本判決得假執行。 
    事實及理由
一、原告主張：原告為被告之子，原告名下之車牌號碼000-000
    號普通輕型機車（下稱系爭機車）為被告所有，並由被告占
    有、使用及管理，因被告債信不佳，乃向原告借名登記為系
    爭機車登記名義人。兩造雖為母子，然近來關係不睦，原告
    面臨規費及環保檢驗等困擾，雙方僵持無法解決，原告迫於
    無奈，遂於民國110年2月26日寄發臺南興華街郵局第9號存
    證信函予被告，通知依法終止系爭機車借名登記法律關係，
    爰依借名登記之法律關係，及民法第529條、第549條第1項
    、第541條、第263條、第259條第1項第1款等規定，請求被
    告協同辦理將系爭機車登記名義人變更為被告所有等語。並
    聲明：被告應協同原告向臺南監理站變更系爭機車登記名義
    人為被告(見調字卷第11頁)。
二、被告則以：系爭機車是我出錢買的，一直都是我在騎，當初
    因為我幫人作保，債務人破產，那時候債權人都來找我，我
    怕系爭機車登記在我名下，會被查封，所以登記在原告名下
    ，若要我配合原告辦理登記，原告應賠償我新臺幣30萬元等
    語置辯。並聲明：原告之訴駁回(見簡字卷第28頁)。
三、得心證之理由：
  ㈠按當事人之任何一方，得隨時終止委任契約；終止權之行使
    ，應向他方以意思表示為之。此見民法第549條第1項、第25
    8條第1項、第263條規定自明。而前開規定就契約之終止固
    未準用民法第259條契約解除後雙方互負回復原狀義務之規
    定，然核其立法意旨，係契約因終止而向後失效，非如契約
    之解除係溯及訂約時失效，故契約雙方應可保留契約有效期
    間所受領之給付，從而無須於終止後回復原狀；惟若依契約
    之性質，係以契約繼續有效存在作為保有一定權利或利益之
    要件時，於契約終止後，尚非不得類推適用前開回復原狀之
    規定。再按「借名登記」，乃當事人約定一方將自己之財產
    以他方名義登記，而仍由自己管理、使用、處分，他方允就
    該財產為出名登記之契約，其成立側重於借名者與出名者間
    之信任關係，應與委任契約同視，而類推適用民法關於委任
    契約之規定（最高法院95年度台上字第260號、第1037號判
    決、103年度台上字第1551號判決意旨參照）。是借名登記
    契約之終止，應可類推適用民法委任之規定，由契約任一方
    以意思表示為之。又按汽車過戶，固不生變動物權之效力，
    但仍可作為買賣、占有等事實之佐證，私法上仍具意義，應
    可解為契約之附隨義務，得以訴請協同辦理過戶登記（臺灣
    高等法院暨所屬法院96年法律座談會民事類提案第16號意旨
    參照）。
　㈡查系爭機車為被告所有，借名登記於原告名下乙節，既為兩
    造所不爭執，是原告主張兩造間存有系爭機車借名登記契約
    ，自堪採信。又原告已於110年2月26日寄發臺南興華街郵局
    第9號存證信函予被告，通知終止系爭機車借名登記之法律
    關係，亦有該存證信函附卷可佐(見調字卷第19頁)，且為被
    告所不爭執，依前開說明，系爭機車借名登記契約應已終止
    ，則系爭機車借名登記契約終止後，被告即應負有協同原告
    辦理過戶登記之義務，準此，原告請求被告協同原告辦理系
    爭機車過戶登記，洵屬有據，應予准許。
四、綜上所述，原告請求如主文第1項所示，為有理由，應予准
    許。
五、本件係就民事訴訟法第427條第1項適用簡易程序所為被告敗
    訴之判決，爰依同法第389條第1項第3款規定依職權宣告假
    執行。
六、本件事證已臻明確，兩造其餘攻擊防禦方法及證據，核與判
    決之結果不生影響，爰不一一論列，併此敘明。
七、訴訟費用負擔之依據：民事訴訟法第78條。
中    華    民    國   110    年    8     月    27    日
                  臺灣臺南地方法院臺南簡易庭
                             法    官  王淑惠
以上正本係照原本作成。
如對本判決上訴，須於判決送達後20日內向本院提出上訴狀。
如委任律師提起上訴者，應一併繳納上訴審裁判費。
中　　華　　民　　國　　110 　年　　8     月    27    日
                             書 記 官  洪凌婷